臺灣基隆地方法院民事判決　　　　　　 96年度基簡字第727號
原　　　告　乙○○
訴訟代理人　曾智群律師
被　　　告　丙○○
上列當事人間請求給付借款事件，本院於民國96年10月23日言詞
辯論終結，判決如下：
    主  文
原告之訴駁回。
訴訟費用由原告負擔。
    事實及理由
一、原告主張：被告因經商失敗無力負擔生活費用支出，自民國
    93年6月25日起，陸續請求伊先行為其代墊生活支出，兩造
    並約定自93年7月份起，被告應按月償還前月份所積欠之金
    額，惟被告每月從未依約如數清償前月份所積欠之款項，僅
    於93年7月24日償還新臺幣（下同）4,000元、同年8月18日
    償還12,000元、同年9月6日償還20,000元、同年9月12日償
    還5,000元、同年9月14日償還2,000元、同年10月7日償還
    15,000元、同年11月5日償還15,000元及6,000元、同年12月
    4日償還10,500元、94年1月5日償還10,000元、同年2月10日
    償還736元、同年2月13日償還6,000元、同年3月5日償還
    10,000元、同年3月17日償還1,260元、同年3月19日償還
    3,000元、同年4月6日償還6,000元、同年5月18日償還5,000
    元，尚積欠242,180元，詎經原告屢次催討，被告均置之不
    理，為此提起本件訴訟，請求被告返還所積欠之款項。並聲
    明：被告應給付原告242,180元，並自支付命令送達之翌日
    起至清償日止，按年利率百分之5計算之利息。
二、被告則以：伊與原告於93年3月因網路交友網站相識進而交
    往，自93年3、4月起至94年5月止，為男女朋友關係，交往
    之初兩造同居於臺北縣汐止市○○路○段613號11樓之2住處
    ，於93年7月間始又搬至臺北縣汐止市○○路○段619號9樓之
    7同居，兩造同居期間彼此恩愛並計畫結婚，故共同分擔生
    活費，於搬家後之同居期間，伊應原告之要求，將伊每月上
    班薪資及兼差維修電腦所得等收入交予原告，供作家中日常
    生活之開銷及將來結婚生活之規劃，並由原告負責管理，絕
    非是伊向原告借錢以代墊生活費用支出等語，資為抗辯。並
    聲明：駁回原告之訴。
三、兩造不爭執之事項：
（一）兩造自93年3、4月起至94年5月止，為男女朋友之關係，
      並同居之事實。
（二）原告所提出每月支出明細表上所載之「vivi」，為原告之
      綽號。
（三）原告所提出每月支出明細表上「丙○○」之簽名為真正。
（四）被告分別於93年7月24日交付4,000元、同年8月18日交付
      12,000元、同年9月6日交付20,000元、同年9月12日交付
      5,000元、同年9月14日交付2,000元、同年10月7日交付
      15,000元、同年11月5日交付15,000元及6,000元、同年12
      月4日交付10,500元、94年1月5日交付10,000元、同年2月
      10日交付736元、同年2月13日交付6,000元、同年3月5日
      交付10,000元、同年3月17日交付1,260元、同年3月19日
      交付3,000元、同年4月6日交付6,000元、同年5月18日交
      付5,000元予原告之事實。
四、得心證之理由：
    按稱消費借貸者，謂當事人一方移轉金錢或其他代替物之所
    有權於他方，而約定他方以種類、品質、數量相同之物返還
    之契約，民法第474條第1項定有明文。故消費借貸之成立，
    以雙方借貸意思表示相互一致及移轉金錢或其他代替物之所
    有權為要件。又民事訴訟如係由原告主張權利者，應先由原
    告負舉證之責，以證實自己主張之事實為真實，則被告就其
    抗辯事實即令不能舉證，或其所舉證據尚有疵累，亦應駁回
    原告之請求（最高法院17年度上字第917號判例參照）。另
    當事人主張有金錢借貸關係存在，須就其發生所須具備之特
    別要件即金錢之交付與借貸之意思表示相互一致負舉證責任
    ；而交付金錢之原因多端，或為買賣，或為贈與，或因其他
    之法律關係而為交付，非謂一有金錢之交付，即得推定授受
    金錢之雙方即屬消費借貸關係，若僅證明有金錢之交付，未
    證明借貸之意思表示互相一致者，尚不能認有金錢借貸關係
    存在（最高法院91年度台上字第126號、92年度台上字第557
    號判決參照）。本件原告主張之事實，係其受被告請求，自
    93年6月25日起陸續為被告代墊生活支出，至94年5月18日止
    被告尚積欠242,180元，是原告所主張者，乃兩造間就系爭
    242,180元有成立消費借貸之情，惟此業經被告予以否認其
    與原告間有消費借貸關係存在。是兩造間有無系爭242,180
    元借款之消費借貸關係存在，亦即兩造就系爭242,180元借
    款有無成立消費借貸契約之意思表示合致？為本件爭點所在
    ，茲論述如下：
（一）原告主張與被告就系爭242,180元借款有成立消費借貸之
      法律關係存在乙節，固提出93年7月起至94年5月18日止之
      每月支出明細表（下稱系爭明細表）用以作為兩造有成立
      借貸之憑證，並稱：其上所載附有「+」符號註記之進項
      部分，即係被告用以償還前所積欠原告之借款，且其支出
      、結餘金額之變化，亦經被告每隔一段時間即簽名確認之
      ，是其上同時記載有「還vivi錢」之會計科目註記暨被告
      「丙○○」之簽名，可知被告有向原告借款云云，按私文
      書經本人或其代理人簽名、蓋章或按指印或有法院或公證
      人之認證者，推定為真正，此民事訴訟法第358條第1項定
      有明文，又關於私文書經本人或其代理人簽名、晝押、蓋
      章或按指印者，推定為真正之規定，須其簽名、畫押、蓋
      章或按指印係本人或其代理人為之，在當事人間已無爭執
      或經舉證人證明者，始得適用（最高法院28年上字第10號
      判例參照），本件系爭明細表上「丙○○」之簽名為真正
      一事，既為兩造所不爭執，當推定系爭明細表於94年1月9
      日被告最後一次簽名前之記載為真正；惟採為判決基礎之
      書證，雖對之並不爭執其真正，亦祇能認為有形式的證據
      力，至其實質的證據力之有無，即其內容是否足以證明待
      證之事實，自應由事實審法院曉諭兩造為適當完全之言詞
      辯論，使得盡其攻擊防禦之能事，始足以資判斷（最高法
      院48年台上字第837號判例參照）。經查，系爭明細表上
      所載之支出項目，主要係：房租、管理費、冷氣安裝費、
      電話費、水電費、第四台收視費、餐費、水電修理費、加
      油費、停車費、輪胎修理費、汽車燃料稅、牌照稅、違規
      罰鍰、出遊旅資... 等費用，確係一般生活之開銷，惟是
      時兩造仍為同居之男女朋友關係，此為兩造所不爭執，則
      兩造既處於共同生活之同居狀態，顯見前開支出應係兩造
      共同生活之開銷，非被告單獨之生活支出；又系爭明細表
      上尚有vivi置裝費之支出項目，而vivi為原告之綽號，此
      為兩造所不爭執，則此部分既屬原告自己之開銷，何來由
      原告「代墊」？且將原告為己置裝所支出之費用，轉嫁為
      被告向原告所借之款項，亦有違事理之常，是以兩造交往
      、同居期間，其因彼此關係密切而有資金互通有無之情，
      尚無悖於一般常情，故實難以其間有資金之往來，即遽認
      有借貸關係。次查，系爭明細表上之「電腦費用（前男友
      ）」支出項目，原告雖稱：係因被告當時告知有做電腦買
      賣，要先去買電腦，當時原告沒有錢，只好先向前男友借
      錢來貸與被告支付云云，惟其並未舉證以實其說，自亦不
      足採信。再查，系爭明細表上註記有「還vivi錢」之進項
      收入，被告對此辯稱：伊在系爭明細表上簽名時，其上均
      無「還vivi錢」等字樣云云，惟雖被告對此未舉反證以實
      其說，而得以推定「還vivi錢」之註記為真實，進而認被
      告有為原告清償部份借款，然男女朋友間之金錢往來本為
      常事，自不能憑此推認被告有承擔系爭242,180元債務之
      意。是以，原告雖提出系爭明細表，其上並有註記「還
      vivi錢」之進項收入，惟應認為系爭明細表僅是原告為統
      計兩造同居期間每月家中日常生活開銷之流水帳，非可認
      定為係兩造間之借據。
（二）又原告雖另主張訴外人即被告之母丁○○曾於93年7月14
      日匯款16,000元至原告在上海商業儲蓄銀行000000000000
      00帳號之事實、及提出原告與訴外人甲○之MSN對話內容
      ，欲證明其等2人均知悉兩造間存有借貸款項之事實云云
      ，然此亦經被告否認，且證人丁○○係證稱：「（問：93
      年7月14日時，妳是否有匯款給原告？）有的，那是因為
      他們要租房子，沒有錢要我匯一萬六千元給他們。」、「
      （問：是否曾經向原告表示被告所欠的錢，你無法幫他來
      還？）我沒有說過這樣的話，被告應該是沒有欠原告錢，
      因為他每個月都有給我錢。」等語（見本院96 年9月20日
      言詞辯論筆錄），足見系爭16,000元之匯款僅係證人丁○
      ○為協助兩造支付房租所匯，此與被告辯稱系爭16,000元
      係其母匯至原告銀行帳戶內，請原告代繳押租金之辯，核
      屬相符，故尚無法證明證人丁○○知悉兩造間存有借貸款
      項之事實；另證人甲○則證稱：「（問：原證三MSN之內
      容，是否是你與原告對話之內容？（提示））是的。」、
      「（問：是否知悉兩造間存在有借貸關係？如何得知？）
      我是聽原告說被告有欠她二十四萬元。」等語（見本院96
      年9月20日言詞辯論筆錄），雖可認證人甲○確係知悉兩
      造間存有借貸款項之事實，惟其之所知悉乃係出於原告單
      方面之告知，既未親自見聞被告曾向原告借貸系爭款項之
      事實，自不足以證明原告所主張之事實。
（三）綜上，原告主張兩造就系爭242,180元借款有成立消費借
      貸乙節，因原告未能證明兩造就系爭242,180元借款有成
      立消費借貸契約之意思表示合致，故難為有利於原告之認
      定；且原告雖亦主張被告另有積欠汽車燃料稅、違規罰鍰
      、及訴外人劉芳如為其代墊保險費之借款等，並請求本院
      調閱被告於聯合徵信中心之信用資料及監理所汽車相關稅
      款、罰鍰等資料，且提出有劉芳如簽名之書面聲明及以被
      告為被保險人、保單號碼Ｚ000000000-00之保單基本資料
      ，欲證明被告信用紀錄不良，縱有薪資收入亦無足夠能力
      擔負生活之開銷，而為借貸之情，此復與證人甲○證稱：
      「（問：被告有無積欠妳或妳知道的其他人？各欠多少？
      ）我知道被告有欠修車廠的錢，這我是聽我先生說的，欠
      多少我不知道，也曾經向我先生借二千元，這也是我先生
      告訴我的，都是在我與原告通MSN的那段時間。」等語（
      見本院96年9月20日言詞辯論筆錄）相符，然縱堪信被告
      債信不佳一事為真實，依此亦不足以遽認兩造間就系爭
      242,180元有成立借貸關係。
五、從而，原告依消費借貸之法律關係請求被告返還原告所積欠
    之款項242,180元，並自支付命令送達之翌日起至清償日止
    ，按年息百分之5計算之利息，為無理由，應予駁回。
六、本件事證已臻明確，兩造其餘攻擊、防禦方法及舉證，經審
    酌後核與結論不生影響，爰不再一一論述。
七、據上論結：原告之訴為無理由，依民事訴訟法第78條，判決
    如主文。
中　　華　　民　　國　　96　　年　　11　　月　　1 　　日
              　　基隆簡易庭法　官  林李達
以上正本係照原本作成。
對於本件判決如有不服，應於收受送達後20日內向本院提出上訴
書狀，上訴於本院合議庭，並按他造當事人之人數附具繕本。
中　　華　　民　　國　　96　　年　　11　　月　　1 　　日
                            書記官  林建清
